臺灣臺北地方法院刑事裁定　　　　　　 100年度聲字第2226號
聲　請　人
即　被　告　蔡廣達
選任辯護人　施嘉鎮律師
　　　　　　劉國斯律師
上列被告因違反槍砲彈藥刀械管制條例等案件，不服本院100年
度訴字第910號受命法官於中華民國100年8月1日所為羈押之處分
，聲請撤銷羈押，本院裁定如下：
    主  文
聲請駁回。
    理  由
一、聲請意旨略以：被告所涉槍砲彈藥刀械管制條例部分，業已
    坦承犯行，有悔悟之心，而無逃亡之可能性；另就涉犯刑法
    第302條、第304條、第305條罪嫌部分，被告否認犯行，皆
    係處理告訴人等積欠之債務，以合法途徑追索債務，絕無妨
    害他人自由及使他人行無義務之情事存在，且被告無前科、
    無動機及理由妨害他人自由及使他人行無義務之事，亦無事
    實足認有反覆實施同一犯罪之虞，本件僅以告訴人片面之詞
    ，無積極證據、事實下認定被告有反覆實施同一犯罪之虞，
    恐有不妥適。又被告罹患情感性精神病，是本案發生時聲請
    人未具備一般人之辨識違法行為之能力，予以羈押處分似非
    適當，為此具狀提出準抗告，聲請撤銷原處分云云。
二、按對於審判長、受命法官、受託法官或檢察官所為羈押之處
    分有不服者，受處分人得聲請其所屬法院撤銷或變更之，刑
    事訴訟法第416條第1項第1款定有明文，是本件被告對於本
    院刑事第十九庭受命法官所為羈押處分不服，自應由該處分
    所屬法院即本院他庭合議庭受理之，先予敘明。次按法院對
    被告執行之羈押，本質上係為使訴訟程序得以順利進行或為
    保全證據或為保全對被告刑罰之執行之目的，而對被告所實
    施之剝奪人身自由之強制處分，是關於羈押與否之審查，其
    目的僅在判斷有無實施羈押強制處分之必要，並非認定被告
    有無犯罪之實體審判程序，故關於羈押之要件，無須經嚴格
    證明，以經釋明得以自由證明為已足；被告有無羈押之必要
    ，法院僅須審查被告犯罪嫌疑是否重大、有無羈押原因、以
    及有無賴羈押以保全偵審或執行之必要，由法院就具體個案
    情節予以斟酌決定，如就客觀情事觀察，法院許可羈押之裁
    定，在目的與手段間之衡量並無明顯違反比例原則情形，即
    無違法或不當可言。至於被告是否成立犯罪，乃本案實體上
    應予判斷之問題，非法院裁定是否羈押之審查要件。
三、經查：
  (一)被告蔡廣達前因涉嫌違反槍砲彈藥刀械管制條例、於97年12
    月15日、97年12月29日、98年3月20日、100年2月下旬至3月
    間犯刑法第302條剝奪他人行動自由罪、第304條強制罪及刑
    法第305條恐嚇危害安全罪等罪，經檢察官以100年度偵字第
    12104號提起公訴，經本院刑事第十九庭受命法官於100年8
    月1日訊問後，認被告涉犯槍砲彈藥刀械管制條例第7條第4
    項及第12條第4項之罪，其中並有多顆制式子彈，包括76顆
    制式子彈、5顆制式霰彈、55顆制式子彈，經鑑定均有殺傷
    力，顯見對社會治安危害重大，且被告持有之時間甚長，此
    罪為重罪部分，並認被告逃亡之可能性甚大，另就被告就起
    訴書犯罪事實一(一)、(二)、(四)、(五)所涉第302條、第304條及刑
    法第305條之罪嫌部分及犯罪事實四、(一)所涉刑法第305條之
    罪嫌部分，均否認有何犯行，惟卷內有證人楊彩麗、鄭雅文
    、巫麗玲、吳敏等人之證述及保管條、承諾書等在卷可參，
    被告所涉犯行重大，且上開被害人遭恐嚇或強制及妨害自由
    等之行為時間自97年底至98年10月及100年2月下旬至3月中
    ，被害人甚多，被告顯有反覆實施之虞，非予羈押，難以進
    行審判及執行，於同日對被告執行羈押在案，有本院100年
    度訴字第910號100年8月1日訊問筆錄、本院押票在卷可稽。
  (二)按刑事訴訟法第101條第1項第3款規定之羈押，係因被告所
    犯為死刑、無期徒刑或最輕本刑為5年以上有期徒刑之罪者
    ，其可預期判決之刑度既重，該被告為規避刑罰之執行而妨
    礙追訴、審判程序進行之可能性增加，國家刑罰權有難以實
    現之危險，該規定旨在確保訴訟程序順利進行，使國家刑罰
    權得以實現，以維持重大之社會秩序及增進重大之公共利益
    。查被告前於本院受命法官訊問時坦承槍砲彈藥刀械管制條
    例第7條第4項及第12條第4項之犯行，依卷內證據已足認其
    犯罪嫌疑重大，該罪為最輕本刑為5年以上有期徒刑之罪，
    原羈押之處分除認被告所涉犯為最輕本刑5年以上有期徒刑
    之重罪外，並認被告逃亡之可能性甚大；又被告雖否認其餘
    之犯行，但原羈押之處分依證人楊彩麗、鄭雅文、巫麗玲、
    吳敏等人之證述，認被告涉犯刑法第302條、第304條及第30
    5條等罪嫌疑重大，有反覆實施刑法第302條、第304條及第
    305條等同一犯罪之虞，斟酌命被告具保之手段不足以確保
    審判程序之順利進行，此際羈押乃為維持刑事司法權有效行
    使之最後必要手段，本院受命法官綜據上情，認被告有羈押
    之必要，依刑事訴訟法第101條第1項第3款及第101條之1第1
    項第3款、第4款之規定，裁定自100年8月1日起羈押被告，
    核無違誤，被告聲請撤銷該羈押處分，並無理由，應予駁回
    。至被告謂其罹患情感性精神病，未具備辨識違法行為之能
    力云云，惟是否具備辨識違法行為之能力，乃本案實體上應
    予判斷之問題，非法院裁定是否羈押之審查要件，羈押期間
    若確有在外就醫之必要，亦可依醫囑戒護就醫，被告又無非
    保外治療顯難痊癒，而應依刑事訴訟法第114條第3款規定准
    予具保停止羈押之情形，是其以罹患情感性精神病為由聲請
    撤銷原處分，自非有據。綜上，本件聲請為無理由，應予駁
    回。
四、依刑事訴訟法第416條第4項、第412條，裁定如主文。
中    華    民    國   100    年    8     月    12    日
                  刑事第七庭    審判長法  官  林庚棟
                                      法  官  林勇如
                                      法  官  章曉文
以上正本證明與原本無異。
本裁定不得抗告。
                                      書記官  林義盛
中    華    民    國   100    年    8     月    12    日